臺灣彰化地方法院刑事判決
111年度原金訴字第4號
公  訴  人  臺灣彰化地方檢察署檢察官
被      告  全姝芸


指定辯護人  本院公設辯護人  陳志忠  
上列被告因違反洗錢防制法等案件，經檢察官提起公訴（111年
度偵字第4101號），本院判決如下：
    主  文
全姝芸幫助犯洗錢防制法第十四條第一項之洗錢罪，處有期徒刑
貳月，併科罰金新臺幣壹萬元，罰金如易服勞役，以新臺幣壹仟
元折算壹日。緩刑貳年。
    犯罪事實
一、全姝芸於民國111年1月3日（起訴書誤載為4日）某時，在網
    路社群軟體臉書得悉可出租金融帳戶牟利之訊息，即與真實
    姓名不詳、自稱「盧靜怡」之人聯繫後，再以通訊軟體LINE
    與真實姓名不詳、自稱「王暐婷」之人聯繫，經「王暐婷」
    告知全姝芸若能提供金融帳戶供其所屬公司使用，每出租1
    個金融帳戶，以每5日為一期，每期可獲取新臺幣（下同）1
    萬元之報酬。全姝芸依其成年人之智識程度及社會生活經驗
    ，可知金融帳戶為個人信用、財產之重要表徵，而國內社會
    層出不窮之犯罪集團為掩飾不法行徑，避免執法人員查緝及
    處罰，經常利用他人之金融帳戶掩人耳目，應可預見任意將
    金融機構帳戶資料交付他人，常與詐欺等財產犯罪密切相關
    ，極有可能遭詐欺正犯利用作為人頭帳戶，便利用以向他人
    詐騙款項匯入後再行提款，因而幫助詐欺正犯從事財產犯罪
    ，且受詐騙之人匯入款項遭提領後，即可產生遮斷資金流動
    軌跡而逃避國家追訴、處罰之洗錢效果，竟因貪圖該自稱「
    王暐婷」之人應允之高額報酬，基於縱若有人取得其金融機
    構帳戶之人，自行或轉交他人供作被害人匯入遭詐騙款項之
    用，藉以掩飾、隱匿犯罪所得去向及所在，仍不違背其本意
    之幫助詐欺取財及幫助一般洗錢之不確定故意，依指示於11
    1年1月4日某時許，在彰化縣田尾鄉田尾國小附近之統一超
    商，將其申辦之中華郵政股份有限公司北斗郵局帳號000-00
    000000000000號帳戶（下稱北斗郵局帳戶）之存摺、金融卡
    ，以交貨便包裹寄交「王暐婷」收受，並將密碼以LINE告知
    ，以此方式容任、「盧靜怡」、「「王暐婷」（無證據證明
    全姝芸知悉「盧靜怡」、「王暐婷」屬三人以上詐欺集團之
    成員）使用上開北斗郵局帳戶。而「盧靜怡」、「王暐婷」
    及所屬詐欺集團成員於取得前述帳戶後，即共同意圖為自己
    不法之所有，於111年1月7日某時許，撥打電話予潘建達，
    佯稱為東森購物網電商客服人員，指其因訂單設定錯誤，需
    使用自動櫃員機轉帳方式才可解除錯誤設定云云，致潘建達
    陷於錯誤，分別於111年1月7日20時49分許、同日20時51分
    許，以網路銀行轉帳4萬9987元、2萬7035元至上開北斗郵局
    帳戶，旋遭人以提款卡提領一空，以此方式掩飾、隱匿詐欺
    犯罪所得之去向及所在。嗣因潘建達發現受騙而報警處理，
    始循線查獲上情。
二、案經彰化縣警察局北斗分局報告臺灣彰化地方檢察署檢察官
    偵查起訴。
    理    由
壹、證據能力：
    按被告以外之人於審判外之言詞或書面陳述，除法律有規定
    者外，不得作為證據。又被告以外之人於審判外之陳述，雖
    不符前4 條之規定，而經當事人於審判程序同意作為證據，
    法院審酌該言詞陳述或書面陳述作成時之情況，認為適當者
    ，亦得為證據，刑事訴訟法第159 條第1 項定有明文。查本
    件以下引用之被告以外之人於審判外之言詞及書面陳述，被
    告及其辯護人於本院準備程序中表示同意有證據能力（見本
    院卷第36頁），本院審酌上開證據之作成，並無違法或不當
    情形，且與本案待證事實具有關連性，以之作為證據亦屬適
    當，依刑事訴訟法第159 條之5 第1 項之規定，認均有證據
    能力。
貳、實體部分：
一、上開事實，業據被告全姝芸於於本院審理時坦認不諱，並經
　　證人即被害人潘建達於警詢時證述明確（見偵查卷第19-21
    頁），復有內政部警政署反詐騙諮詢專線紀錄表、南投縣政
    府警察局埔里分局埔里派出所受理詐騙帳戶通報警示簡便格
    式表、金融機構聯防機制通報單、手機轉帳交易明細翻拍照
    片、被告北斗郵局開戶資料及交易明細（見偵查卷第27-47
    頁）、被告與自稱「盧靜怡」、「王暐婷」對話紀錄截圖（
    見本院卷第41頁）等附卷可稽，堪認被告前開任意性自白與
    事實相符，是以本案事證明確，被告犯行堪以認定，應依法
    論科。
二、論罪科刑：
  ㈠按刑法上之幫助犯，係對於犯罪與正犯有共同之認識，而以
    幫助之意思，對於正犯資以助力，而未參與實施犯罪之行為
    者而言；是以，如未參與實施犯罪構成要件之行為，且係出
    於幫助之意思提供助力，即屬幫助犯，而非共同正犯。本案
    被告雖提供上開北斗郵局帳戶供他人犯詐欺取財與洗錢犯罪
    使用，然被告係單純提供上開帳戶資料供人使用之行為，不
    等同於實施詐術或洗錢之行為，亦無證據證明被告有參與實
    施詐欺取財或洗錢犯行之構成要件行為，是被告提供上開帳
    戶資料之行為，僅係對於他人共同為詐欺取財與洗錢犯罪之
    實行有所助益，而均屬參與詐欺取財與洗錢構成要件以外之
    行為，為幫助犯。是核被告全姝芸所為，係犯刑法第30條第
    1項前段、第339條第1項之幫助詐欺取財罪，及刑法第30條
    第1項前段、洗錢防制法第14條第1項之幫助一般洗錢罪。
  ㈡被告以一提供帳戶之行為，同時觸犯幫助詐欺取財罪及幫助
    洗錢罪，為想像競合犯，應依刑法第55條前段規定，從一重
    之幫助一般洗錢罪處斷，並依刑法第30條第2項之規定，按
    正犯之刑減輕之。
　㈢又按洗錢防制法第16條第2項規定：「犯前二條之罪，在偵查
    或審判中自白者，減輕其刑。」。查被告就上開幫助一般洗
    錢之犯罪事實，曾於偵查中自白並表示認罪（見偵查卷第64
    頁），嗣於本院審理時並坦認犯行（見本院卷第142頁），
    符合上開減輕其刑之規定，自應依法遞減輕其刑。
三、爰審酌被告提供本案帳戶之資料供他人使用，影響社會正常
    交易安全，並使犯罪追查趨於複雜，間接助長詐欺犯罪，更
    使本案被害人受有財產上之損害，所為實不足取；惟念及其
    未直接參與詐欺取財、洗錢等犯行，其惡性及犯罪情節較正
    犯輕微，且於犯後坦認犯行，尚知悔悟，兼衡其犯罪手段、
    對被害人所造成之損害程度，於本院審理中業與被害人調解
    成立，賠償被害人3萬5000元，有本院調解程序筆錄附卷可
    參（見本院卷第29頁），及其自陳現就讀空中大學二年級之
    智識程度，現於居住地鄉公所兼職小編，每月收入約1萬300
    0多元，與父母、哥哥同住，無需負擔家庭支出等一切情狀
    ，量處如主文所示之刑，並就罰金刑部分，諭知易服勞役之
    折算標準。
四、又查被告前未曾受有期徒刑以上刑之宣告，此有臺灣高等法
    院被告前案紀錄表在卷可稽，其經此教訓，應知警惕而無再
    犯之虞，兼考量被告罹患有思覺失調症，前曾接受住院治療
    ，目前門診追蹤並配合藥物治療中，有衛生福利部彰化醫院
    診斷證明書及就診病歷等在卷可參（見本院卷第43、103-12
    4頁），本院因認所宣告之刑，以暫不執行為適當，併予宣
    告緩刑2年，以勵自新。　　
五、沒收：
  ㈠按供犯罪所用、犯罪預備之物或犯罪所生之物，屬於犯罪行
    為人者，得沒收之。但有特別規定者，依其規定。又犯罪所
    得，屬於犯罪行為人者，沒收之。刑法第38條第2項、第38
    條之1第1項分別定有明文。查，被告固將其所申辦之北斗郵
    局帳戶之存摺及提款卡（含密碼）交付自稱「盧靜怡」、「
    王暐婷」等不詳之人供本案犯罪使用，惟本院審酌上開物品
    並未扣案，且該帳戶業經警方通報列為警示帳戶，此有其交
    易明細可查，對於本案遂行詐欺取財及洗錢之人而言，已失
    其匿名性，亦無從再供犯罪使用，且該帳戶存摺及提款卡實
    質上並無任何價值，欠缺刑法上之重要性，亦非屬於違禁物
    或法定應義務沒收之物，爰不予宣告沒收或追徵。另被告供
    稱其尚未取得任何報酬（見偵查卷第13頁），且卷內亦無其
    他積極證據足認被告有因本案犯行實際獲得何犯罪所得，自
    不生犯罪所得應予諭知沒收之問題。
  ㈡次按犯洗錢防制法第14條之罪，其所移轉、變更、掩飾、隱
    匿、收受、取得、持有、使用之財物或財產上利益，沒收之
    ，洗錢防制法第18條第1項前段定有明文。關於犯罪行為人
    犯洗錢防制法第14條之罪，其所掩飾、隱匿之財物本身僅為
    洗錢之標的，難認係供洗錢所用之物，故洗錢行為之標的除
    非屬於前置犯罪之不法所得，而得於前置犯罪中予以沒收者
    外，既非本案洗錢犯罪之工具及產物，亦非洗錢犯罪所得，
    尤非違禁物，尚無從依刑法沒收規定予以宣告沒收，自應依
    上開第18條第1項前段規定予以宣告沒收。經查，本件被害
    人匯入被告所提供之上開北斗郵局帳戶之贓款，皆已由該詐
    騙集團成員提領完畢，此有上開帳戶交易明細表在卷可參，
    且依卷內事證，尚無證據可資證明被告對該等詐得之贓款擁
    有所有權或事實上處分權限，自無從依洗錢防制法第18條第
    1項之規定宣告沒收，亦附此敘明。
據上論斷，應依刑事訴訟法第299 條第1 項前段，判決如主文。
本案經檢察官林佳裕提起公訴，檢察官林子翔到庭執行職務。
中　　華　　民　　國　　111 　年　　7 　　月　　29　　日
                  刑事第七庭    審判長法  官  王義閔
                                      法  官  鮑慧忠
                                      法  官  李  昕
以上正本證明與原本無異。
如不服本判決應於收受判決後20日內向本院提出上訴書狀，並應
敘述具體理由。其未敘述上訴理由者，應於上訴期間屆滿後20日
內向本院補提理由書( 均須按他造當事人之人數附繕本) 「切勿
逕送上級法院」。
告訴人或被害人對於判決如有不服具備理由請求檢察官上訴者，
其上訴期間之計算係以檢察官收受判決正本之日期為準。
中　　華　　民　　國　　111 　年　　7 　　月　　29　　日
                                      書記官  廖涵萱
附錄本案論罪科刑法條全文：
中華民國刑法第339條
（普通詐欺罪）
意圖為自己或第三人不法之所有，以詐術使人將本人或第三人之
物交付者，處5年以下有期徒刑、拘役或科或併科50萬元以下罰
金。
以前項方法得財產上不法之利益或使第三人得之者，亦同。
前二項之未遂犯罰之。
洗錢防制法第14條
有第二條各款所列洗錢行為者，處7年以下有期徒刑，併科新臺
幣5百萬元以下罰金。
前項之未遂犯罰之。
前二項情形，不得科以超過其特定犯罪所定最重本刑之刑。